【裁判字號】    97,交上訴,610
【裁判日期】    970402
【裁判案由】    公共危險等
【裁判全文】
臺灣高等法院臺中分院刑事判決       97年度交上訴字第610號
上  訴  人
即  被  告  乙○○
選任辯護人  何國榮  律師
上列上訴人因公共危險等案件，不服臺灣臺中地方法院96年度交
訴字第257號中華民國96年10月31日第一審判決（起訴案號：臺
灣臺中地方法院檢察署96年度偵字第19000號），提起上訴，本
院判決如下：
    主  文
原判決關於服用酒類，不能安全駕駛動力交通工具而駕駛部分撤
銷。
乙○○服用酒類，不能安全駕駛動力交通工具而駕駛，累犯，處
拘役伍拾日，如易科罰金，以新臺幣壹仟元折算壹日。
其他上訴（即肇事逃逸部分）駁回。
    事  實
一、乙○○前於民國92年間，因竊盜案件經原審法院以92年度簡
    字第188號判處有期徒刑5月確定，甫於93年9月29日執行完
    畢。詎其仍不知悔改，於96年7月28日15時至22時許，在台
    中縣新社鄉農會附近飲酒後，已達於不能安全駕駛之狀態，
    仍於酒後駕駛車牌號碼OD-0123號自小客車返家。於同日23
    時15分許，行經台中縣新社鄉○○路與東新路口時，因酒後
    操控能力降低，撞擊甲○○○騎乘、沿興安路由北往南方向
    即往中興嶺方向直行之車牌號碼SP9-975號輕型機車，致甲
    ○○○人車倒地，受有右肘3×2公分、右膝3×2公分、右足
    踝3×2公分，及左足2×2公分挫傷等傷害（傷害部分未具告
    訴，業據原審法院為不受理判決確定）。乙○○發覺肇事後
    ，雖搖下車窗詢問甲○○○「有沒有怎樣」，但未待甲○○
    ○回應，也未給予甲○○○必要之救護，旋即基於肇事逃逸
    之犯意，駕駛上開自小客車離開現場，經甲○○○記下車號
    後，報警處理。乙○○於離開肇事現場後，因不勝酒力，在
    距離肇事現場2公里（車程約10分鐘）之新社鄉中129線1.5
    公里處停車熟睡，為嗣後追躡而至之甲○○○之子發覺，報
    警當場查獲，經警於翌日（即96年7月29日凌晨2時35 分許
    ，對乙○○施以呼氣酒精濃度測試，測得其呼氣酒精濃度高
    達每公升0.87毫克。
二、案經台中縣警察局東勢分局報請台灣台中地方法院檢察署檢
    察官偵查起訴。
    理  由
一、按被告以外之人（包括證人、鑑定人、告訴人、被害人及共
    同被告等）於審判外之陳述雖不符刑事訴訟法第159條之1至
    之4等4條之規定，而經當事人於審判程序同意作為證據，法
    院審酌該言詞陳述或書面陳述作成時之情況，認為適當者，
    亦得為證據；又當事人、代理人或辯護人於法院調查證據時
    ，知有刑事訴訟法第159條第1項不得為證據之情形，而未於
    言詞辯論終結前聲明異議者，視為有前項之同意，同法第
    159條之5定有明文。本件證人甲○○○先後於96年7月29日
    及96年9月27日之警詢筆錄、東勢鎮農會附設醫院診斷證明
    書（警卷第9頁）、呼氣酒精濃度測試單（警卷第10頁）、
    刑法第185條之3案件測試觀察紀錄表（警卷第11頁）、道路
    交通事故調查報告表（警卷第14-17頁）、被告所駕駛之車
    輛照片、現場照片、被害人甲○○○騎乘之機車照片（警卷
    第17-20頁）、員警林俊仁製作之被告停放車輛與肇事地點
    相關位置圖（原審卷第27頁）、沿途照片12張（原審卷第28
    -30頁）等，均係被告以外之人審判外之陳述及書面陳述，
    當事人及選任辯護人均已知悉上述傳聞性質，而均未於言詞
    辯論終結前對該證人審判外之陳述及書面陳述之證據能力表
    示異議，依上開規定，已擬制同意上開證據均有證據能力；
    本院審酌上開證據作成時，並無不當取得或瑕疵之情形，認
    以之作為本案之證據亦屬適當，是上開證據依刑事訴訟法第
    159條之5規定，均有證據能力。
二、訊據被告乙○○對於前揭酒後駕車，肇事後離開現場之事實
    坦承不諱，其選任辯護人為被告辯稱：被告主觀上並無逃逸
    之故意，且請參酌被告於肇事後，搖下車窗詢問被害人受傷
    情形，且迅速與被害人達成和解，及家中老父因病亟須其照
    料等情，應符合刑法第59條情輕法重之規定，給予易科罰金
    之機會等語。
三、本院查：
  (一)被告酒後駕車之犯行，除據被告坦承不諱外，被告確因酒後
    操控能力降低，始會在上開交岔路口與被害人甲○○○發生
    交通事故，且其經員警對其施以酒精呼氣濃度測試，測得呼
    氣中酒精濃度高達每公升0.87毫克，且經警具體觀察結果，
    被告有於測試或訊問過程中答非所問、意識不清，或於訊問
    過程中顯出疲態之情形，有呼氣酒精濃度測試單（警卷第10
    頁）及刑法第185條之3案件測試觀察紀錄表（警卷第11 頁
    ）在卷可稽，足認被告因飲酒已產生駕駛技巧障礙，視覺及
    行為反應能力減低，已達不能安全駕駛動力交通工具之程度
    。被告酒後駕車之公共危險犯行，應堪認定。
  (二)被告與被害人甲○○○發生車禍，致甲○○○跌倒在地，被
    告雖有搖下車窗問甲○○○有無怎樣，但人沒有下車，也沒
    有報警或請救護車到現場即逕行離去，是甲○○○自行記下
    車號並聯絡家人，由先生陪同至警局報案等情，業據證人即
    被害人甲○○○於原審審理中結證明確（見原審卷第34頁）
    。按刑法第185條之4駕駛動力交通工具逃逸罪，其立法理由
    乃「為維護交通安全，加強救護，減少被害人之死傷，促使
    駕駛人於肇事後，能使被害人即時救護，特增設本條」，立
    法者認駕駛人駕車肇事後，倘能將被害人即時救護，或留在
    現場處理，避免後車再次撞擊傷者，均可減輕或避免被害人
    之傷亡，此攸關社會大眾生命、身體之安全，因而將駕車肇
    事逃逸行為，明文規定為犯罪行為加以處罰。本條既是在防
    止逃逸行為所產生之抽象危險，因此所謂「逃逸」，應非指
    行為人有積極「逃亡、隱匿」等阻礙犯罪偵查行為，而係指
    行為人不留在肇事現場為即時救護、避免後車再度撞擊或協
    助相關人員迅速處理事故而離去之行為，蓋此一離去行為可
    能使因肇事所發生之損害有再度擴大之危險（最高法院95年
    度台上字第2193號判決意旨參照）。本件被告明知已與被害
    人甲○○○發生車禍，甲○○○已人車倒地，雖隔著車窗詢
    問甲○○○傷勢，卻未待甲○○○回應，也未通知救護車採
    取救護或其他必要措施，或向警察機關報告或留下聯絡電話
    、地址，即逕行離開肇事現場，遺留受傷之被害人獨自一人
    ，業已產生擴大被害人傷害之危險，其有肇事逃逸之故意及
    犯行已甚灼然。
  (三)被告雖於原審辯稱其只是將車子開到旁邊，是在距離現場不
    遠的地方，並無逃逸云云，然員警係接獲新社派出所轉報稱
    被害人已經知道肇事車輛的所在位置，就是停在新社鄉中12
    9線1.5公里處，員警到場後，被告表示在車內休息，是因為
    車窗遭被害人甲○○○之子打破才驚醒，該處距離肇事地點
    約有2公里，以一般行車速度由肇事現場至被告遭查獲地點
    需駕駛10分鐘左右等情，業據證人即到場處理員警林俊仁於
    原審審理時證述綦詳（見原審卷第36-37頁），並有被告平
    放車輛與肇事地點相關位置圖（原審卷第27頁）、沿途照片
    12 張（原審卷第28-30頁）附卷可資參酌，被告在距離肇事
    地點達2公里處，始因自己酒醉無法繼續駕車而將車輛停放
    路旁，顯已離開肇事現場而有逃逸行為無疑，被告上開所辯
    ，誠屬卸責之詞，不足採信。此外，復有東勢鎮農會附設醫
    院診斷證明書（警卷第9頁）、道路交通事故調查報告表（
    警卷第14-17頁）等在卷可按，被告上開辯解，顯與事實不
    符，難以採信，其肇事逃逸之犯行，應堪認定。
四、核被告乙○○於飲用酒類後，已達於不能安全駕駛動力交通
    工具之程度，竟猶執意駕車，並於車禍肇事後自現場逃逸，
    所為係犯刑法185條之3之服用酒類重大違背安全駕駛罪及同
    法第185條之4之駕駛動力交通工具肇事致人傷害逃逸罪。被
    告有如犯罪事實欄所示刑案之執行情形，此有台灣高等法院
    被告全國前案紀錄表在卷可按，其受有期徒刑之執行完畢後
    ，5年內再犯本案有期徒刑以上之罪，為累犯，應依刑法第4
    7條第1項之規定加重其刑。被告所犯上開二罪間，犯意各別
    ，行為互殊，應予分論併罰。
五、按刑法第五十九條之酌量減輕其刑，必於犯罪之情狀，在客
    觀上足以引起一般同情，認為即予宣告法定低度刑期，猶嫌
    過重者，始有其適用，至於被告於肇事時曾詢問被害人情形
    、犯後與被害人達成和解、被害人對被告宥恕及被告家庭情
    況等情狀，僅可為法定刑內從輕科刑之標準，不得據為酌量
    減輕之理由（最高法院51年台上字第899號判例參照），是
    被告上訴，就所犯肇事逃逸部分，請求依刑法第59條之規定
    酌減其刑，尚屬無據，應予駁回；惟被告行為後，所犯刑法
    第185條之3服用酒類重大違背安全駕駛罪部分於97年1月2日
    修正，其中罰金刑部分由三萬元提高為十五萬元，新舊法比
    較結果，以行為時之舊法有利於被告，原審判決就此部分未
    及為新舊法之比較適用，尚有未洽，被告就此部分提起上訴
    ，認量刑過重雖屬無據，然此部分既有未當之處，仍應撤銷
    改判，爰審酌被告飲酒後，精神狀態已受相當影響，僅圖一
    己往來交通之便，率爾駕車，對於道路公共安全已生顯著之
    危險，猶致肇事造成被害人甲○○○受傷，惟事後業已與被
    害人甲○○○達成和解，賠償損害，經甲○○○表示願意原
    諒被告之犯後態度等一切情狀，量處主文所示之刑，並諭知
    易科罰金之折算標準。
六、據上論斷，應依刑事訴訟法第368條、第369條第1項前段、
    第364條、第299條第1項前段，刑法第2條第1項前段、（修
    正前）第185條之3、第41條第1項前段、第47條第1項，判決
    如主文。
本案經檢察官丙○○到庭執行職務。
中    華    民    國    97    年    4    月    2      日
            刑事第四庭    審判長法  官  洪  耀  宗
                                法  官  江  德  千
                                法  官  劉  登  俊
上列正本證明與原本無異。
除肇事逃逸部分得上訴外，其餘不得上訴。
如不服本判決，應於收受送達後十日內向本院提出上訴書狀，其
未敘述上訴之理由者並得於提出上訴後十日內向本院補提理由書
(均須按他造當事人之人數附繕本)。
                                書記官  粘  銘  環
中    華    民    國    97    年    4    月    3      日


司法院資訊處製作；財團法人民間司法改革基金會備份。
